【裁判字號】    98,抗,1175
【裁判日期】    980818
【裁判案由】    假處分
【裁判全文】
臺灣高等法院民事裁定                  98年度抗字第1175號
抗  告  人  羽陞企業股份有限公司
法定代理人  甲○○
上列抗告人與相對人中華電線電纜股份有限公司間假處分事件，
對於中華民國98年6月17日臺灣板橋地方法院98年度全字第2634
號裁定，提起抗告，本院裁定如下：
    主  文
抗告駁回。
抗告費用新台幣一千元由抗告人負擔。
    理  由
一、抗告人於原法院聲請及本院抗告意旨略以：相對人於97年5
    月20日向伊購買立式裁切鈑鋸機（下稱系爭鈑鋸機）一台，
    伊依合約提供空白日期、金額新台幣（下同）170,542元、
    支票號碼AU0000000號之支票一張（下稱系爭支票），作為
    一年保固期限之保證支票，並簽署授權書，同意相對人於伊
    應負保固責任時，得自行填載發票日。伊已於97年12月1日
    交付系爭鈑鋸機並完成驗收，詎相對人於98年4月下旬稱其
    產品於烤漆後出現瑕疵，要求鉅額賠償，顯與系爭保固支票
    之約定不符，且相對人於98年6月11日通知伊將於98年6月15
    日將系爭支票兌現，並不合理，爰依票據法施行細則第4條
    、民事訴訟法第538條之規定，聲請假處分以禁止相對人提
    示系爭支票，詎原法院駁回伊之聲請，於法未合，爰聲請廢
    棄原裁定。
二、按於爭執之法律關係，為防止發生重大之損害或避免急迫之
    危險或有其他相類之情形而有必要時，得聲請為定暫時狀態
    之處分，民事訴訟法第538條第1項定有明文。此項聲請，依
    同法第538條之4準用第533條再準用第526條規定，對於請求
    及假處分原因，應提出能即時調查之證據以釋明之。次按票
    據為不得享有票據上權利或票據權利應受限制之人獲得時，
    原票據權利人得依假處分程序，聲請法院為禁止占有票據之
    人向付款人請求付款之處分，票據法施行細則第4條固定有
    明文，惟依此規定，得聲請假處分者既限於該票據之原權利
    人，而發票人依法有擔保支票付款之義務，應屬票據債務人
    ，自無依上開規定聲請為假處分之餘地（最高法院70年台抗
    字第514號裁定意旨參照）。
三、經查：
  (一)抗告人主張相對人向其購買系爭鈑鋸機，而持有其簽發之系
    爭支票，作為機器一年保固期限之保證支票，相對人指摘系
    爭鈑鋸機出現瑕疵，而通知抗告人將兌現系爭支票等情，固
    據其提出支票影本、合約書、收據、授權書、郵局存證信函
    、電子郵件為證（見原法院卷5頁、8頁、10頁至28頁），惟
    系爭支票係由抗告人簽發後交付予相對人，作為機械一年保
    固期限之保證支票，而該保固期限迄98年12月底始屆滿，業
    據抗告人陳述在卷（見本院卷14頁），是相對人持有系爭支
    票即具原因關係存在，且迄保固期限屆滿前，相對人得合法
    占有系爭支票，於兩造約定之保固責任發生時，相對人亦得
    隨時填載發票日而提示，換言之，抗告人在保固期限屆滿前
    ，並無得取回系爭支票之權利，苟准許假處分，若發生兩造
    所約定之保固責任時，相對人將無法提示系爭支票，顯與兩
    造之約定相違。是由抗告人所提出之各項證據，並未能釋明
    其假處分請求之原因，其聲請假處分，於法未合。且抗告人
    既為系爭支票之發票人，依法有擔保支票付款之義務，屬票
    據債務人，亦無適用票據法施行細則第4條之規定聲請假處
    分之餘地。再則，抗告人謂相對人所指摘之瑕疵，非因機械
    問題造成，其不付保固責任，相對人不得提示系爭支票云云
    ，然相對人非基於兩造所約定之保固責任，而提示系爭支票
    ，如對抗告人造成損害時，應係兩造間之損害賠償問題，尚
    非本院審查假處分要件時所得審酌，本件並不具備假處分之
    要件，抗告人此之主張，亦非可取。
  (二)另系爭支票雖未記載發票年月日，惟抗告人於97年5月20日
    出具授權書，授權相對人於其違反合約約定時，得自行填載
    發票日提示求償，有授權書可稽（見原法院卷17頁），是系
    爭支票並非無效票據，原裁定認系爭支票為無效票據，相對
    人無法將無效票據予以兌現，屬無假處分之原因，而裁定駁
    回抗告人之聲請，理由雖有未洽，然抗告人既未能釋明其假
    處分請求之原因，又非票據法施行細則第4條所稱之原票據
    權利人，其依票據法施行細則第4條、民事訴訟法第538條之
    規定，聲請假處分，並不合法，仍應予駁回。抗告意旨指摘
    原裁定不當，求予廢棄，為無理由。
四、據上論結，本件抗告為無理由，爰裁定如主文。
中    華    民    國    98    年    8    月     18    日
                  民事第十六庭
                        審判長法  官   劉靜嫻
                              法  官   湯美玉
                              法  官   呂淑玲
正本係照原本作成。
不得再抗告。
中    華    民    國    98    年    8    月     18    日
                              書記官  明祖全


司法院資訊處製作；財團法人民間司法改革基金會備份。
